臺灣臺南地方法院交通事件裁定　　　　 100年度交聲字第74號
原處分機關　交通部公路總局嘉義區監理所臺南監理站
異　議　人
即受處分人　陳建男
上列異議人即受處分人因違反道路交通管理處罰條例案件，對於
交通部公路總局嘉義區監理所臺南監理站民國100年1月24日所為
之裁決處分（處分案號：嘉監南字第裁74-ZBA152111號）聲明異
議，本院裁定如下：
    主    文
原處分關於罰鍰新臺幣肆仟伍佰元部分撤銷。
陳建男汽車駕駛人，駕駛大型車行駛高速公路行車速度超過規定
之最高速限未滿二十公里，處罰鍰新臺幣參仟伍佰元。
其餘異議駁回。
    理    由
一、原處分意旨略以：異議人陳建男於民國99年12月1日14時7分
    許，駕駛展億遊覽汽車有限公司（下稱展億公司）所有之車
    牌號碼9U-165號營業遊覽大客車（下稱系爭汽車），行經速
    限為時速100公里之國道1號南下76.45公里路段處，經雷達
    測速儀測定測得其行車速度為121公里而有超速21公里之違
    規行為，經內政部警政署國道公路警察局第二警察隊楊梅分
    隊（下稱舉發機關）員警予以製單舉發，嗣原處分機關即交
    通部公路總局嘉義區監理所臺南監理站以異議人有「汽車行
    駛高速公路速度超過規定最高速限（20公里以上未滿40公里
    ）」之違規事實明確，依道路交通管理處罰條例第33條第1
    項第1款、第63條第1項第1款及違反道路交通管理事件統一
    裁罰基準表之規定，裁處異議人罰鍰新臺幣（下同）4,500
    元，加記違規點數1點等語。
二、聲明異議意旨略以：本件遭舉發違規當時，系爭汽車上裝設
    有合格之行車紀錄器及衛星定位行車表之設備，其中行車紀
    錄器之記載並無顯示高於時速120公里以上之紀錄，而衛星
    定位行車表之紀錄則是顯示99年12月1日14時7分許之時速約
    為106公里及95公里，並無舉發機關員警所測得之時速121公
    里之高速。為此，爰聲明異議，請求撤銷原處分等語。
三、按汽車行駛於高速公路、快速公路或設站管制之道路，不遵
    使用限制、禁止、行車管制及管理事項之管制規則而有行車
    速度超過規定之最高速限或低於規定之最低速限行為者，處
    汽車駕駛人3,000元以上6,000元以下罰鍰，加記違規點數1
    點，道路交通管理處罰條例第33條第1項第1款、第63條第1
    項第1款定有明文。次按道路交通管理處罰條例第89條規定
    ：「法院受理有關交通事件，準用刑事訴訟法之規定」，是
    法院於受理交通聲明異議事件時，違規事實應依證據認定之
    ，而違規事實所憑之證據，雖不以直接證據為限，間接證據
    亦包括在內；然而無論直接或間接證據，其為裁決處分上之
    證明，須於通常一般之人均不致有所懷疑，而得確信其為真
    實之程度者，始得據為違規之認定，倘其證明尚未達到此一
    程度，而有合理之懷疑存在時，事實審法院復已就其心證上
    理由予以闡述，敘明其如何無從為有違規事實之確信，因而
    為撤銷原處分之裁定，尚不得任意指為違法，最高法院76年
    台上字第4986號判例要旨可佐。換言之，法院於受理交通聲
    明異議事件時，經調查之程序，就原處分機關認定行為人違
    反道路交通管理處罰條例之違規事實倘存有合理之懷疑，而
    無法達到確信為真實之程度，法院基於罪疑唯輕原則，應對
    行為人為有利之解釋及認定，合先說明。
四、經查：
  (一)舉發機關以異議人駕駛系爭汽車，於上開時間在最高速限為
    時速100公里之國道1號南下76.45公里路段處，經警測得其
    行車速度為121公里，有超速21公里之違規行為而予以製單
    舉發，原處分機關以異議人違規事實明確，裁處異議人罰鍰
    4,500元並加記違規點數1點等情，有舉發機關99年12月27日
    公警局交字第ZBA152111號舉發違反道路交通管理事件通知
    單、原處分機關100年1月24日嘉監南字第裁74-ZBA152111號
    裁決書各1份附卷可稽。
  (二)次查，本件違規採證照片上列資訊欄內之標註欄註明施測時
    間為12/01/2010，舉發機關員警為國道公路警察局第二隊楊
    梅分隊施松明，下方資訊欄內則註明速限為時速100公里，
    測速結果為時速121公里，測距為90.3公尺，測速地點為國
    道一號公路南下76公里450公尺處，施測之雷達測速儀器之
    器號為UX019101號等情，有本件違規採證照片1幀在卷可稽
    （本院卷第15頁）。又查，上開器號UX019101號之雷射測速
    儀係由經濟部標準檢驗局於98年12月11日檢定合格，檢定合
    格有效期限至99年12月31日止，此有經濟部標準檢驗局核發
    之98年12月11日雷達測速儀檢定合格證書影本1紙可考（本
    院卷第10頁背面），而異議人駕駛之系爭汽車於99年12月1
    日經警測得行駛超速時，該雷射測速儀尚在檢定合格有效期
    限內，惟雷射測速儀之速度偵測準確度檢定公差為「不得高
    於實際速度2km/h或低於實際速度3km/h」，有經濟部標準檢
    驗局公告之「雷射測速儀檢定檢查技術規範」第7.1項第3款
    明文，依本件異議人之駕駛車速經雷射測速儀測得駕駛時速
    為時速121公里，如以上開誤差範圍值計算，異議人駕駛之
    實際時速可能落在119公里至124公里之區間內，故異議人是
    否有超速達時速20公里以上之事實，容有疑義。
  (三)又異議人陳稱系爭汽車裝設有衛星定位行車紀錄，並提出違
    規時之衛星定位行車表紀錄列表查詢報表為憑（本院卷第23
    至41頁），觀以該份衛星定位行車表紀錄列表查詢報表可知
    ，在本件違規地點之國道1號南下76.45公里路段處附近之車
    速（本院認應以舉發單所載之違規地點即國道1號南下76.45
    公里處為判讀基準，而不以時間為判讀基準，因時間在各項
    儀器顯示上極有誤差之可能），衛星定位行車表之紀錄為「
    靠近國1-76K，99年12月1日14時5分19秒，時速115公里」及
    「靠近國1-77K，99年12月1日14時5分49秒，時速111公里」
    一情，有上開衛星定位行車表紀錄列表查詢報表在卷可佐（
    本院卷第30頁），可見在本件違規地點附近，系爭汽車之車
    速仍有逾越最高速限15公里及11公里之違規，惟尚未到達舉
    發機關所舉發之超速21公里之情形。復查，系爭汽車所使用
    之衛星定位行車紀錄器，係弋揚科技股份有限公司（下稱弋
    揚公司）所銷售之「衛星犬S168」型衛星定位車機，根據弋
    揚公司表示該車機可接收GPS衛星訊號（含日期時間、經緯
    度、速度），該公司再運用圖台系統，將相關接收訊號轉入
    圖台內並秀出日期、位置、速度。全球定位系統GPS係由美
    國所提供之民用標準定位服務SPS（Standard Positioning
    Service），使用者只需擁有GPS接收機即可免費使用該服務
    ，此定位之準確度為GPS零件供應商原廠規格，為民用汽車
    定位導航之用，而鈞院提出之附件資料（即異議人提供之衛
    星定位行車表之紀錄列表查詢報表）是由本公司提供等情，
    有弋揚公司100年6月8日弋字（100）第01號函及所附產品規
    範書與弋揚公司營利事業登記證影本各1份在卷可參（本院
    卷第56至76頁）。準此，系爭汽車上裝設之衛星定位行車紀
    錄器為合法公司所出售之科學儀器，且該衛星定位系統有上
    述衛星定位測速之方式，則該衛星定位紀錄應有其參考之處
    。基此，異議人提出之衛星定位紀錄資料於違規地點，既未
    見異議人有超速達20公里以上之紀錄，且舉發機關所持用之
    雷達測速儀如加入上述誤差值範圍，系爭汽車實際車速亦有
    可能係超速未達20公里之情形，如前所述，則原處分機關逕
    以異議人有超速20公里以上未滿40公里之違規行為裁罰異議
    人，實有未洽。
  (四)末按汽車駕駛人，駕駛大型車行駛高速公路行車速度超過規
    定之最高速限未滿20公里，處罰鍰3,500元；行車速度超過
    規定之最高速限20公里以上未滿40公里，處罰鍰4,500元，
    此有違反道路交通管理事件統一裁罰基準表可稽。本件異議
    人駕駛系爭汽車於本件違規地點之車速不得遽認有舉發機關
    所舉發之超速21公里一情，固如本院上開說明，惟依異議人
    提出之上開衛星定位行車表紀錄列表查詢報表所示，系爭汽
    車於違規地點仍有逾越最高速限15公里及11公里之超速違規
    事實，業如前述，是本件仍應認異議人有駕車超過規定之最
    高速限未滿20公里之違規行為，方屬妥適。
  (五)至異議人雖稱系爭汽車上裝設有行車紀錄器，舉發違規當日
    並無超速等語，並提出行車紀錄紙及行車紀錄器定期檢測合
    格證明各1紙為憑。然查，異議人提出之行車紀錄器定期檢
    測合格證明上雖記載有行車紀錄器機號0000000、型號1318.
    27號紀錄器裝置在車號9U-165號之系爭汽車上，且檢驗合格
    日期為98年9月17日，每2年檢驗一次等情，有該行車紀錄器
    定期檢測合格證明書1紙附卷可佐（本院卷第8頁），而可證
    系爭汽車上確實有裝設行車紀錄器之事實，惟觀之異議人提
    出之行車紀錄紙上並無任何行車紀錄器機（型）號、汽車車
    號或日期之記載，亦無其他足資證明確為系爭汽車上行車紀
    錄器於遭舉發違規當日之行車紀錄紙之相關紀錄，此有該行
    車紀錄紙1份在卷可按（本院卷第6、12頁），是以，本院尚
    難遽認該份行車紀錄紙即為系爭汽車裝設之行車紀錄器於遭
    舉發違規當日之行車紀錄，而以之對異議人作有利之認定，
    附此敘明。
  (六)綜上所述，本件異議人有駕駛系爭汽車於上開地點車速超過
    規定之最高速限未滿20公里之違規行為一情，既如前述，則
    原處分機關逕以異議人超速20公里以上未達40公里為由裁處
    異議人罰鍰4,500元，顯非適法，此罰鍰部分應由本院予以
    撤銷，改裁處如主文第2項之處分，以資適法。至於原處分
    中關於加記異議人違規點數1點之部分，於法（道路交通管
    理處罰條例第63條第1項第1款）並無違誤，異議人此部分之
    異議並無理由，應予駁回。
五、據上論斷，應依道路交通管理處罰條例第87條第2項、道路
    交通事件處理辦法第18條、第19條，裁定如主文。
中    華    民    國   100    年    7     月    5     日
                    交通法庭  法  官  黃聖涵
以上正本證明與原本無異。
如不服本裁定，應於收受送達後5日內向本院提出抗告狀。（應
附繕本）
                              書記官  吳揆滿
中    華    民    國   100    年    7     月    5     日